臺灣臺北地方法院民事判決　　　　　　 95年度家訴字第194號
原　　　告　乙○○
被　　　告　甲○○
上列當事人間請求判決認可事件，本院於民國96年3 月7 日言詞
辯論終結，判決如下：
    主  文
原告之訴駁回。
訴訟費用由原告負擔。
    事實及理由
一、原告主張：兩造原係夫妻關係，因感情破裂，業經美國佛羅
    里達布羅瓦郡第17號法庭判決兩造離婚，爰依法聲請認可該
    美國法院判決。
二、按外國法院之確定判決有所列各款情形之一者，不認其效力
    ：一依中華民國之法律，外國法院無管轄權者。二敗訴之一
    造，為中華民國人而未應訴者。但開始訴訟所需之通知或命
    令已在該國送達本人或依中華民國法律上之協助送達者，不
    在此限。三外國法院之判決，有背公共秩序或善良風俗者。
    四無國際相互之承認者，民事訴訟法第402 條第1 項定有明
    文。又強制執行法第4 條之1 第1 項規定：「依外國確定判
    決聲請強制執行者，以該判決無民事訴訟法第402 條各款情
    形之一，並經中華民國法院以判決宣示許可執行者為限，得
    為強制執行。」。又如當事人提出者為外國法院之離婚判決
    ，而對方當事人對該外國法院之判決效力有所爭執時，戶政
    登記機關仍應就該外國法院判決之效力為實質上之審查。關
    於外國法院判決之效力，屬戶政機關職權審查事項，此與戶
    政機關就我國法院判決僅負形式上之審查義務，不須為實質
    上之審查者不同（最高行政法院79年度判字第461 號判決參
    照）。又外國法院之確定判決，除據為執行名義請求本國法
    院強制執行者，依強制執行法第43條規定（即現行法第4 條
    之1 第1 項），應經本國法院以判決宣示許可其執行外，各
    機關均可依民事訴訟法第402 條規定為形式上之審查，據以
    決定是否承認外國法院確定判決之效力，惟有私權爭執時，
    利害關係人仍可循民事訴訟程序解決（見司法院82年10月29
    日（82 ）秘 台廳民一字第17966 號函、法務部85年11月11
    日（85 ）法 律決字第28829 號函）。準此，我國對外國法
    院之判決係採自動承認制度，原則上不待法院之承認判決，
    該判決即因符合承認要件而自動發生承認之效力，僅於以外
    國確定判決為執行名義時，始須由法院以判決宣示許可執行
    。
三、查原告係為辦理兩造離婚而聲請本院認可美國法院判決，足
    徵原告非以之為執行名義請求強制執行，自無由本院宣示其
    執行之必要。揆諸前揭說明，系爭美國判決若無民事訴訟法
    第402條第1項各款情事，不待本院之承認判決，自發生承認
    之效力，主管機關本於職權，依民事訴訟法第402條第1項規
    定為自行審查，惟有私權爭執時，利害關係人仍可循民事訴
    訟程序解決。從而，原告請求認可美國法院判決，為無理由
    ，應予駁回。
四、訴訟費用負擔之依據：民事訴訟法第78條。
中　　華　　民　　國　　96　　年　　3 　　月　　21　　日
                  家事法庭法  官  李慈惠
以上正本係照原本作成。
如對本判決上訴，須於判決送達後20日之不變期間內，向本院提
出上訴狀。
中　　華　　民　　國　　96　　年　　3 　　月　　21　　日
                          書記官　巫玉媛
